【裁判字號】    95,易,1067
【裁判日期】    950802
【裁判案由】    詐欺
【裁判全文】
臺灣臺中地方法院刑事判決              95年度易字第1067號
公  訴  人  臺灣臺中地方法院檢察署檢察官
被      告  甲○○
                    國民
選任辯護人  張格明  律師
上列被告因詐欺案件，經檢察官提起公訴（94年度偵緝字第1850
號），本院判決如下：
    主  文
甲○○連續意圖為自己不法之所有，以詐術使人將本人之物交付
，處有期徒刑陸月，如易科罰金，以銀元參佰元（即新臺幣玖佰
元）折算壹日。
    事  實
一、甲○○（英文名字Lisa）於民國（下同）九十年三、四月間
    ，因前往位於臺北市○○○路○段四十五號二樓「四五ＰＵ
    Ｂ」店消費，而認識在該店擔任調酒師之乙○○，即向乙○
    ○佯稱其係國立臺北藝術大學學生，因見乙○○對其甚有好
    感，竟基於意圖為自己不法所有之概括犯意，自九十一年一
    月十七日起至九十二年四月十三日止，連續以電話聯絡之方
    式，分別向乙○○訛稱其母親在美國遭受槍傷住院，無機票
    金錢前往探親及其學費出問題，已轉學至國立中興大學，無
    生活費，待繼承其母親之遺產後即可歸還等語，而向乙○○
    借款，致乙○○不疑有它，陷於錯誤，如數依甲○○之指示
    ，分別自其所有之中國信託商業銀行板橋分行帳號0000
    00000000號帳戶匯款至甲○○所有之郵局帳號00
    00000000000000號帳戶及甲○○不知情之同
    居人即顏銘男（已另經不起訴處分確定）所有之中國信託商
    業銀行臺中分行帳號000000000000號帳戶，共
    計達新台幣（下同）一百七十八萬四千七百元（詐騙之時間
    、方式及金額，均詳如附表）。嗣因甲○○均避不見面，經
    乙○○於九十二年四月十五日，前往甲○○位於臺中市○○
    路一二一巷一弄二十一號租處找甲○○理論，遭顏銘男驅離
    並報警處理，始生疑慮，再經向國立臺北藝術大學及中興大
    學查詢，並無甲○○之就學紀錄，方知受騙。
二、案經乙○○委由桑銘忠律師訴請臺灣臺中地方法院檢察署檢
    察官偵查起訴。
    理  由
一、訊據被告甲○○對於上揭事實坦承不諱，核與告訴人乙○○
    所指訴及證人顏銘男所證述之情節相符，並有告訴人乙○○
    所有中國信託商業銀行板橋分行帳號0000000000
    00號帳戶之存簿影本、中國信託商業銀行九十二年十一月
    二十一日中信銀作業0000000000○號函及證人顏
    銘所有前開帳戶之歷史交易查詢報表、被告湯雅無出入境紀
    錄之入出境資訊連結作業資料、告訴人乙○○所提出被告甲
    ○○確曾多次使用門號0000－000000、0000
    －000000號行動電話發送其人在國外之簡訊予告訴人
    乙○○之簡訊資料、台灣大哥大股份有限公司補印通話明細
    單（證明（１）、門號00000－00000號手機係告
    訴人乙○○以其名義購買供被告甲○○使用。（２）、被告
    甲○○曾以上開手機與告訴人乙○○所使用之門號0000
    －000000號行動電話聯絡。）、遠傳電信股份有限公
    司九十二年十一月二十日查詢傳真、國立臺北藝術大學九十
    二年十一月十三日北藝大教字第○九二○○○四六五五號函
    及國立中興大學九十二年十一月十八日興教字第○九二○○
    ○七五八五號號函各一份在卷足資佐證，足認被告甲○○自
    白，核與事實相符，堪予採信，事證至臻明確，被告甲○○
    犯行洵堪認定。
二、核被告甲○○所為，係犯刑法第三百三十九條第一項之詐欺
    取財罪。被告所為前開數行為，時間緊接，犯罪構成要件又
    復相同，顯係基於概括之犯意為之，為連續犯，爰依刑法第
    五十六條之規定以一罪論，並加重其刑。爰審酌被告甲○○
    犯罪之動機、目的、手段、品行尚佳，並無不良前科，此有
    台灣台中地方法院檢察署刑案資料查註紀錄表一份在卷可按
    、所生危害及犯罪後坦認罪愆，頗具悔意，而犯罪後迄今亦
    已先給付告訴人乙○○五十萬元，另再簽發一張到期日係九
    十五年九月十五日面額五十萬元之本票予告訴人乙○○，然
    和解書尚未書立，犯後態度尚佳等一切情狀，量處如主文所
    示之刑，並諭知易科罰金之折算標準，以資懲儆。按行為後
    法律有變更者，適用行為時之法律。但行為後之法律有利於
    行為人者，適用最有利於行為人之法律，修正後刑法第二條
    第一項定有明文。次按刑法第二條第一項所稱之法律，係指
    刑罰所依存之整體法律狀態，故法律有變更應指足以影響行
    為之可罰性與法律效果之法令因修正或廢止而有所變更而言
    。所以刑法法律變更概念，應界定在法律規定之改變，足以
    影響刑罰權判斷者而言，刑法總則之變更，自然會影響到個
    別犯罪之成立，乃至於法律效果之結構，自屬法律變更，應
    為新舊法之比較。而被告行為後，刑法第五十六條業於九十
    四年一月七日修正予以刪除，九十四年二月二日公布，並於
    九十五年七月一日施行，刪除之後，原屬連續犯之數個犯罪
    行為，依法應數罪併罰，比較刪除前之規定，可依裁判上一
    罪論處，顯然刪除前之規定有利於被告，依修正施行後刑法
    第二條第一項前段規定，應依被告行為時即刪除前刑法第五
    十六條，逕以一連續詐欺罪論處。再被告行為後，罰金罰鍰
    提高標準條例第二條業已刪除，而刑法第四十一條又於九十
    四年一月七日修正，九十四年二月二日公布，九十五年七月
    一日生效，刑法第四十一條第一項前段關於易科罰金之折算
    標準已由舊法（指九十年一月十日修正公布，同年月十二日
    生效者）之銀元一百元、二百元、三百元修正為新台幣一千
    元、二千元、三千元，因屬科刑規範事項之變更，其折算標
    準為裁判時所應諭知，自有就新舊法規定比較之必要。又依
    修正之刑法施行法第三條之一第三項規定得易科罰金，且參
    照最高法院八十四年度臺非字第四五二號裁判意旨，本件之
    折算標準，經比較新舊法結果，以舊法較為有利於被告，是
    依刑法第二條第一項前段之規定，應適用舊法即依修正前刑
    法第四十一條第一項前段、修正前罰金罰鍰提高標準條例第
    二條之規定，諭知以銀元三百元折算一日為易科罰金之折算
    標準。
據上論斷，應依刑事訴訟法第二百九十九條第一項前段、刑法第
二條第一項前段、第三百三十九條第一項、修正前第五十六條、
第四十一條第一項前段、罰金罰鍰提高標準條例第一條前段、修
正前罰金罰鍰提高標準條例第二條、現行法規所定貨幣單位折算
新臺幣條例第二條，判決如主文。
中    華    民    國    95    年    8     月    2     日
                  刑事第八庭    審判長法  官  朱光國
                                      法  官  洪堯讚
                                      法  官  洪俊誠
以上正本證明與原本無異。
如不服本判決，應於判決送達後十日內向本院提出上訴狀，上訴
於臺灣高等法院臺中分院(須附繕本)。
                                      書記官  蕭榮峰
中    華    民    國    95    年    8     月    2     日
附錄論罪科刑實體法條文：
刑法第339條第1項（普通詐欺罪）：
意圖為自己或第三人不法之所有，以詐術使人將本人或第三人之
物交付者，處5 年以下有期徒刑、拘役或科或併科1 千元以下罰
金。
（罰金部份業經提高10倍為1萬元）
附表：


司法院資訊處製作；財團法人民間司法改革基金會備份。
